【裁判字號】    88,自,1368
【裁判日期】    891114
【裁判案由】    竊佔
【裁判全文】
台灣台中地方法院刑事判決                        八十八年度自字第一三六八號
    自  訴  人  甲○○○開發股份有限公司
    代  表  人  陸文傑
    代  理  人  林開福律師
                劉惠娟律師
                乙○○
    被      告  庚○○
                癸○○
    右  一  人
    選任辯護人  徐文宗
    被      告  己○○
                丙○○
                戊○○
                辛○○
右列被告因竊佔案件，經自訴人提起自訴，本院判決如左：
    主  文
庚○○意圖為自己不法之利益，而竊佔他人之不動產，處有期徒刑捌月。
癸○○意圖為自己不法之利益，而竊佔他人之不動產，處有期徒刑陸月。緩刑貳年。
己○○部分免訴。
丙○○、戊○○、辛○○部分均無罪。
    事  實
一、甲○○○開發股份有限公司（下簡稱中邑公司）為坐落台中縣太平市○○段一三
    地號及同市○○段三之一二號土地（下簡稱系爭地號土地）共有人之一，庚○○
    因生意失敗，於民國（下同）七十九年間甫自南投縣市遷往台中居住，見系爭一
    三號土地上有人堆置垃圾，且附近亦有人搭蓋鐵皮屋使用，遂意圖為自己不法之
    利益，在未徵得甲○○○開發股份有限公司及其他共有人同意下，僱請不知情之
    張瑞漳開始整地，並於八十一年間開始在系爭一三號土地上如附圖一所示面積０
    ．０三五一公頃搭蓋鐵皮屋，並以圍牆環繞土地做為庭院，並自八十二年二月間
    某日舉家搬入居住，予以竊佔使用迄今；癸○○亦見系爭三之一二號土地上遭人
    堆置垃圾，竟意圖為自己不法之利益，於八十二年間在如附圖二編號Ｃ部分所示
    面積０．０二一三公頃以欄杆圍築空地使用，編號Ｄ部分所示面積０．０一一三
    公頃欲圍築鐵皮屋使用，但僅於編號Ｃ部分圍築空地及於編號Ｄ部分設立四個鐵
    柱後，即因積欠鄭金華款項，而將其上土地使用權讓渡與鄭金華使用迄今。
二、案經甲○○○開發股份有限公司提出自訴。
    理  由
壹、有罪部分：
一、訊據被告庚○○對於在右揭時地占用自訴人共有之系爭一三號土地部分面積使用
    ，被告癸○○占用系爭三之一二號土地圍築空地（Ｃ部分）及設立四個鐵柱（Ｄ
    ）欲使用等事實固均坦承不諱，惟均矢口否認有何竊佔犯行，被告庚○○辯稱：
    七十九年間伊委託張瑞漳先去整理場地，因為彼時丙○○為高中生，伊全家甫自
    南投遷往台中，當時為垃圾山，中邑公司正在附近開發，庚○○曾前往中邑公司
    所屬建築事務所請教他們，他們有說是道路用地，將來遭政府徵收，房子就要拆
    掉，當時就知道系爭土地並非伊等所有土地，但心想係暫時使用，方才整地使用
    云云；被告癸○○原辯稱：當初圍欄杆（Ｃ）及鐵柱（Ｄ）使用時，大家都說是
    縣政府的護岸地，將來規劃為道路使用，就要拆除，當時也沒經過任何人同意，
    嗣則改稱：伊於七十八年四月二十八日向壬○○受讓占用系爭地號土地，足見壬○○在七十八年前即已占用，距自訴人八十八年十二月六日提出自訴已逾十年追
    訴權時效，被告頂多為故買贓物罪云云。然查，被告庚○○於七十九年左右見該
    處均堆置垃圾，遂委託張瑞漳整地，整地後擅自占用系爭一三地號土地如附圖一
    所示面積０．０三五一公頃搭蓋鐵皮屋及圍繞空地使用；而被告癸○○占用如附
    圖二編號Ｃ部分所示面積０．０二一三公頃以欄杆所圍築之空地，及在編號Ｄ部
    分所示面積０．０一一三公頃四周設立四個鐵柱（目前已搭蓋成鐵皮屋）等節，
    業經證人張瑞漳到院具結證明屬實，並有被告庚○○庭呈相片一本為證，並經本
    院會同被告、自訴代理人及囑託台中縣太平地政事務所派員到場勘驗屬實，製有
    勘驗筆錄一份在卷及該所檢送土地複丈成果圖數份在卷足徵，其有分別占用自訴
    人所共有之系爭地號土地，係屬真實。況證人即自訴人當初開發太平工業區依法
    設立管理中心任職之主任丁○○亦到院具結證稱：當初七十四、七十五年開始就
    有人居住占用，有的人有來問伊，伊有告稱系爭土地乃私有地，將來要做堤防大
    道（臨水安全道），還是要拆除，民眾問伊拆除時間，伊也不知道，要看政府何
    時徵收等詞；且觀被告庚○○及癸○○直承伊整地使用時即知悉系爭土地非其所
    有，但想等到真正闢為道路使用時再拆除之心態，其明知系爭地號土地非伊等所
    有，仍予以占有使用，其有不法意圖甚明。而被告癸○○事後改異其詞，稱向壬○○所購云云，並提出讓渡書一紙為證，惟該紙為私文書，經傳訊該文書製作人
    ，亦經查無此人遭退回而無法傳訊，且觀該讓渡書僅書「地址與鵬儀路一九二巷
    十六弄五十四號對面水利地之道路用地，地土五十坪使用權讓度確實無訛」一節
    ，並未明確指明實際位置在何處，況其僅載明讓渡五十坪，然被告癸○○實際占
    用為如附圖Ｃ、Ｄ所示合計０．０三二六公頃範圍，相當於九十八點七坪範圍，
    縱然該私文書為真正且足以證明被告癸○○與壬○○有讓渡事實，其範圍亦僅於
    五十坪，對於被告癸○○超出五十坪之使用範圍，則無法證明其早於十年前即自
    他人處受讓占有使用，是被告癸○○事後辯詞，亦無可採。本件事證業臻明確，
    被告等犯行均堪認定。
二、核被告所為，均係犯刑法第三百二十條第二項竊佔罪。爰審酌被告庚○○、癸○○竊佔時間非短，期間均未支付任何租金與自訴人或其他共有人，竊占面積分別
    達三百五十一平方公尺、三二六平方公尺，相當於一百零六坪、九十八點七坪之
    廣，其所獲利益非少，被告庚○○犯後拒不返還系爭土地與自訴人及其他共有人
    ，僥倖之心至為顯然，而被告癸○○事後均已將占用部分出售予鄭金華，其在系
    爭地號土地均未有利用之情況，暨考其犯罪動機、手段、所生危害等一切情狀，
    分別量處如主文所示之刑。末查，被告癸○○前未曾受有期徒刑以上刑之宣告，
    此觀卷附台灣高等法院被告全國前案記錄表一紙在卷可稽，其係初犯，雖其業已
    將所曾占有使用之範圍出售予鄭金華，無法要求鄭金華拆除，而遂自訴人自訴所
    求，然於自訴人提起自訴時，被告癸○○尚有占用一小間鐵皮屋，於本院履勘現
    場時允諾拆除，事後確亦拆除，誠意可佳，其年近七旬，復撫育一名年三十餘之
    中度精神智障女兒，有殘障手冊、國民身份證影本各一份在卷可參，情堪憫恕，
    其偶因失慮，致罹本案，經此教訓，當益知戒慎而無再犯之虞，是本院認其前所
    宣告之刑，以暫不執行為適當，爰併予宣告緩刑二年，以勵自新。
貳、免訴部分：
一、按「追訴權，因左列期間不行使而消滅：一．．．二三年以上十年未滿有期徒刑
    者，十年。三．．．」，刑法竊佔罪之法定本刑為最重本刑為五年以下有期徒刑
    之罪，又時效已完成者，應諭知免訴之判決，自訴案件亦準用之，此觀刑法第八
    十條第一項第二款、第三百二十條第二項、第一項，刑事訴訟法第三百零二條第
    二款、第三百四十三條規定甚明。
二、自訴人認被告己○○占有系爭三之一二號土地上如附圖二所示Ａ部分面積０．０
    三０二公頃搭蓋鐵皮屋使用，而涉犯刑法竊佔罪嫌，然被告己○○及其子戊○○
    均陳稱早於十二年前即已占有使用，自訴人又無法提出被告占有使用時間之確切
    說明，縱然被告己○○確有刑法竊佔罪行，亦早罹於刑法所定之追訴權時效，揆
    諸前開法條，應為免訴之判決。
參、無罪部分：
一、次按犯罪事實應依證據證明之，無證據不得推定其犯罪事實；又不能證明被告犯
    罪者，應諭知無罪之判決，刑事訴訟法第一百五十四條、第三百零一條第一項前
    段分別定有明文。又刑法竊佔罪之成立，以行為人有意圖為自己或第三人不法之
    利益，而竊佔他人之不動產為其構成要件，且為即成犯，已完成竊佔行為之行為
    時，犯罪即屬成立，縱嗣後將之轉售他人，他人知悉為竊佔物仍繼續占有使用，
    無非係狀態之繼續，而非行為之繼續，自不能論以竊占罪，合先敘明。
二、自訴人雖認被告丙○○占用系爭一三號土地上如附圖一所示面積０．０三五一公
    頃搭蓋鐵皮屋及庭院使用，被告戊○○、辛○○分別占用系爭三之一二號土地上
    如附圖二所示Ａ部分面積０．０三０二公頃、Ｂ部分面積０．０二六六公頃範圍
    搭蓋鐵皮屋使用，因認三人各犯刑法竊佔罪嫌云云。第查：
  (一)上開系爭一三號土地上如附圖一所示面積０．０三五一公頃之鐵皮屋及庭院，乃
    被告庚○○於七十九年間委託張瑞漳整地，系爭三之一二號土地上如附圖二所示
    Ａ部分面積０．０三０二公頃鐵皮屋乃被告己○○於距今十二年前所搭設，已如
    前述，並非被告丙○○或戊○○所搭建，是其等並非行為人，且自訴人並無法提
    出被告等有與被告庚○○或己○○共犯之證據，其等此部分犯罪嫌疑顯有不足。
  (二)至系爭三之一二號土地上如附圖二所示Ｂ部分面積０．０二六六公頃之鐵皮屋固
    為被告辛○○占有使用中，然此係伊於八十六年、八十七年向被告癸○○所購買
    ，事後固均有增建，然仍不出於癸○○所出售之標的，而出售標的乃於八十四年
    間搭建完畢，業據同案被告癸○○供明屬實，足徵被告辛○○所占用之上開範圍
    ，早於八十四年間即為被告癸○○所占用，被告辛○○事後受讓該標的，自與竊
    占行為有別，自訴人認被告辛○○涉犯刑法竊佔罪嫌，容有誤會。
  (三)此外，復均查無其他積極證據足資證明被告丙○○、吳坤良、辛○○有何竊佔犯
    嫌，其等犯罪不能證明，爰均依法為無罪之諭知。
據上論斷，應依刑事訴訟法第三百四十三條、第二百九十九條第一項前段、第三百零
一條第一項前段、第三百零二條第二款，刑法第三百二十條第二項、第一項、第七十
四條第一款，罰金罰鍰提高標準條例第一條前段，判決如主文。
中    華    民    國    八十九      年      十一    月      十四        日
                                    台灣台中地方法院刑事第三庭
                                        法  官  賴  妙  雲
右正本證明與原本無異。
如不服本判決，應於送達後十日內向本院提出上訴狀(須附繕本)，上訴於台灣高等
法院台中分院。
                                        書記官
中    華    民    國    八十九    年      十一      月       十五       日


司法院資訊處製作；財團法人民間司法改革基金會備份。
